【裁判字號】    92,重上更(二),5
【裁判日期】    920625
【裁判案由】    違反槍砲彈藥刀械管制條例
【裁判全文】
臺灣高等法院臺中分院刑事判決                  九十二年度重上更(二)字第五號
    上  訴  人  臺灣台中地方法院檢察署檢察官
    上  訴  人
    即  被  告  己○○
    選任辯護人  賴鴻鳴
                黃俊達
                劉錦勳
右上訴人等因被告違反槍砲彈藥刀械管制條例案件，不服臺灣臺中地方法院八十六年
度訴字第三七九號，中華民國八十六年八月十一日第一審判決（起訴案號：臺灣臺中
地方法院檢察署八十五年度偵字第二三九四八號），提起上訴，本院判決後，由最高
法院第二次發回本院審理，本院判決如左：
    主      文
原判決關於己○○部分撤銷。
己○○無罪。
    理      由
一、公訴意旨略以：上訴人即被告己○○（下稱被告）與丁○○、乙○○、戊○○（
    以上三人已經本院前審分別判處罪刑確定）均係好友。緣丁○○於民國（下同）
    八十五年十二月初前往丙○○（由原審另行審理）在高雄市○○○路三十九號經
    營之小吃店，向丙○○表示欲購買具有殺傷力之槍枝、子彈意圖，嗣經丙○○之
    聯絡後，丁○○於八十五年十二月十三日下午一時許，駕駛車號ＪＳ－五九五五
    號自用小客車前往丙○○小吃店後方之高雄市○○○路陸橋邊下車等候，俟菲律
    賓國籍男子「ＥＤＧＡＲ」（真實姓名、年籍資料不詳）到達而交易，因而購得
    性能良好且具有殺傷力如附表所示之美國ＢＥＲＥＴＴＡ廠製口徑九ＭＭ半自動
    手槍八支（含彈匣十六個），及制式口徑九ＭＭ子彈四百顆（該子彈即舊條例所
    指之彈藥，以下同）。丁○○為安頓該批槍枝、子彈，遂於同日下午一時二十五
    分許，以000－000000號之行動電話撥往（○六）0000000給被
    告己○○，向暫時住在台南縣新營市○○路二一三之一號之被告己○○，查詢其
    手下「阿」（指戊○○）及「苦仔」（指乙○○）二人是否已在被告己○○住
    處，並向被告己○○以隱語稱：「我現在是要跟他說，我這裡可能有八個人要下
    去，你看怎樣叫他打手機給我。」等語。被告己○○即於當日下午一時二十九分
    以電話與戊○○、乙○○二人取得連繫，被告己○○並以暗語向其二人告稱：「
你屋主，他說他到台北了，他說簽約，要簽多年一點，說要簽八年。」等語，並
    要乙○○再與丁○○連繫，其後乙○○於下午二時十六分與丁○○取得連繫，乙○○向丁○○表示：「大仔，原則上，他們說八年沒問題。」等語，丁○○即答
    稱；「好，我馬上下去。」等語。嗣檢察官指揮台中縣警察局刑警隊偵辦走私槍
    械案中，取得前揭對話內容，經與該隊研商後，判斷渠等對話中之八人及八年等
    隱語應即指槍械之數量，遂指揮該刑警隊率員南下新營市○○路二一三之一號被
    告己○○之住處，由戊○○、乙○○二人協助將槍械、子彈等物移置該建築物二
    樓房間之床上共同清點，被告己○○亦上樓檢視。渠等清點完畢後以塑膠袋包裝
    妥當置入塑膠桶內，由戊○○、乙○○二人共同搬往樓下戶外，由戊○○打開停
    放於巷道之車號ＶＢ－七二二二號自用小客車車門，由乙○○將裝有手槍、子彈
    之塑膠桶放入車內，當時埋伏於該巷道之台中縣警察局刑警隊幹員立即上前表明
    身分，並當場自該塑膠桶內起出前揭八支制式手槍、子彈四百顆及彈匣十六個，
    並逮捕在場之被告己○○及丁○○、戊○○、乙○○等四人，因認被告己○○涉
    犯違反槍砲彈藥刀械管制條例第七條第四項、第十一條第三項之罪嫌。
二、按犯罪事實應依證據認定，無證據不得推定其犯罪事實；又不能證明被告犯罪者
    ，應諭知無罪之判決，刑事訴訟法第一百五十四條、第三百零一條第一項分別定
    有明文。又認定不利於被告之事實，須依積極證據，苟積極證據不足為不利於被
    告事實之認定時，即應為有利於被告之認定，更不必有何有利之證據；又認定犯
    罪事實所憑之證據，雖不以直接證據為限，間接證據亦包括在內；然而無論其為
    直接或間接證據，其為訴訟上之證明，須於通常一般人均不致有所懷疑，而得確
    信其為真實之程度者，始得據為有罪之認定；又共同被告不利於己之陳述，固得
    採為其他共同被告犯罪之證據，惟此項不利之陳述，須無瑕疵可指，而就其他方
    面調查，又與事實相符，始得採為其他共同被告犯罪事實之認定，最高法院三十
    年上字第八一六號、七十六年台上字第四九八六號、四十六年台上字第四一九號
    著有判例可資參照。
三、公訴人認為被告涉有前揭未經許可持有槍、彈犯行，無非據被告與同案被告丁○○、乙○○、戊○○於警訊及偵查中之供詞，暨電話對話內容，復有附表所示之
    槍、彈扣案可稽為其論據。扣案之八支手槍及四百顆子彈，經送請內政部警政署
    刑事警察局鑑定結果，該八支手槍均係美國ＢＥＲＥＴＴＡ廠製口徑九ＭＭ半自
    動手槍，槍管內均具陸條右旋來復線，機械性能良好，認具殺傷力。而四百顆子
    彈（試射二十四顆）均係制式口徑九ＭＭ半自動手槍子彈，結構完整，認均具殺
    傷力之事實，固有該局八十六年一月九日刑鑑字第八二九八六號鑑驗通知書一紙
    附卷可稽（參見偵查卷九九頁），惟訊據被告被告堅決否認有上開共同持有槍彈
    之犯行，辯稱：伊不知丁○○要將槍彈攜至伊住處，待丁○○等三人上樓伊覺得
    有異而跟著上樓，僅因好奇而在手中看是何物，隨即要求丁○○帶走該槍彈，伊
    並未將該槍彈置於自己實力支配之下，亦無持續持有相當時間之意圖，單純因好
    奇而觸摸一下而已，實難認定渠有無故持有手槍及子彈罪，且伊並非為丁○○寄
    藏槍彈而聯絡乙○○等二人前來等語。經查：
  (一)被告己○○於警訊中供稱：「因為丁○○於今(十三)日下午十五時二十分許，從外面
    開車至該處，並將車停入車庫內時，車停好後，丁○○、乙○○、戊○○等三人
    隨即走到二樓房間內，因為我看見他們三人有點反常的走到二樓房間內，因為我
    好奇才隨後跟上去，當時該二樓房間被他們反鎖，我應門進去後，當場看見他們
    三人將一包一包的東西放在床上，我上前用手拿起查看後，才知道槍」等語（見
    偵查卷第二十六頁），其於偵查中供稱：「我有摸過，因好奇。又那麼多槍，我
    有拿起來看．．．房屋是我朋友的，因我朋友不在，我過去幫朋友看管房屋而已
    ，當天丁○○臨時來找我的。」等語（見偵查卷第五十一、五十三頁），又於原
    審供稱：「（有無幫他清點槍彈？）沒有。我打開門看到他們正在把槍彈放在拉
    扱筒裡，一部分還放在床上，我責怪丁○○為何把槍彈帶到那裡去，並叫他拿走
    開，後來警察就來，他們先出去在外面被捉，警察又進來捉我」等語（見原審卷
    第十二頁），是以，被告歷次供述，均稱其對於同案被告丁○○持有槍、彈乙事
    不知情，亦未幫助丁○○連絡同被告乙○○、戊○○共同持有槍、彈。至於被告
    於警訊中供稱：丁○○昨晚在該處（即上訴人前開住處）睡覺，伊於今晨（即八
    十五年十二月十三日）五時左右買早點去給丁○○，之後伊就在該處客廳沙發上
    躺著睡覺，於同日早上九時三十分許起來後，就一直待在該處云云（見偵查卷第
    二十六頁反面），核與其於原審供稱：因伊友人去大陸叫伊看管房子，丁○○無
    地方可住，伊那天晚上拿鑰匙給他，讓他進去住，第二天早上伊再去看他等語（
    見原審卷第十一頁反面）之情節，互有出入而有瑕疵，非可據之為不利被告之認
    定。
  (二)共同被告丁○○於偵查中供稱：「我跟己○○小時候就認識，因己○○住後壁鄉
    ，時常到新營市這邊房屋。因己○○只有一個人在，他也不會出賣我，所以我才
    想到那邊去清點數量。清點中，己○○有上二樓來看，也有摸一下包著塑膠袋的
    槍及子彈，他好奇說怎麼槍不一樣重，我說不會啦，都一樣重，他就把槍放下來
    ，叫我們趕快把槍帶走。．．．是我自己在清點，後來戊○○、己○○過來有拿
    起來看，但沒有幫我清點」等語（見偵查卷第五十二頁），其於原審供稱：「我
    和乙○○先上去並鎖上門清點，己○○後來上樓叫門，我開門他有看到，我叫郭
    幫我提到樓下，因我不方便，所以叫他幫忙，上去是我上去，我叫郭提下來並
    幫忙藏一下。黃（己○○）本來在樓下看電視，後他上來時有看到我和郭把槍彈
    放在垃圾筒裡，我叫郭先提下去，先藏起來，找機會我再拿回鄉下放」等語（見
    原審卷第十一頁反面）其於本院本審供稱：「（你聯絡己○○時，他是否知道你
    有槍？）不知道。（他是否知道你要將槍帶到他處？）不知道。（你的車子到後
    ，是否將槍與子彈拿到二樓房間？）對。（那時，己○○有無幫忙搬槍？）沒有
    。那時他與另一女性朋友在樓下看電視。（後來他有無到二樓看到槍、子彈？）
    我有把門鎖上，他有來敲門，我說馬上下去，他就下去，他上來二、三次，說我
    若不開門，他要叫管區，後來我開門，他看到槍彈，實際上是包封起來的，他拿
    在手上秤重量，問為何不一樣，我就說是槍彈，他這時候才知道是槍彈，他說趕
    快搬出去。（你在警訊中說，在房間床舖上，被告與與戊○○拿出把玩？）我的
    意思是說他有連著包封拿起來秤重，問我為何不一樣重。（後來你們清點槍枝，
    被告有無幫忙清點？）沒有。（你們把槍彈放在塑膠桶要載走，當時被告在做什
    麼？）他叫我搬走後，他就與女友看電視。（為何要把車開到他那裡，並將槍彈
    搬到二樓）我想那裡沒有人，且那地方是他朋友的，他朋友到大陸去，我想我母
    親若不在家，我再搬回家。（你有無想到槍送到他那裡會被他發現？）我沒想到
    這點，我包得好好的，沒有人知道。（他若沒有催你帶走，你何時要搬走？）清
    點完就要搬到我家。我家距離那裡二十分鐘左右。」等語（見本院卷第八十六至
    八十九頁）；共同被告乙○○於偵查中供稱：「我是下午二點二十分到那邊找己○○聊天」等語（見偵查卷第五十二頁反面）；共同被告戊○○於警訊供稱：「
    因己○○打電話叫過去該處，我到時，已經看見己○○與乙○○在該處，我們三
    人便在該處吃東西，大約過了十五分鐘至二十分鐘，丁○○便開車至該處，由我
    與乙○○去開門及車的門，讓丁○○開車至車庫停放，而丁○○便立即提二個塑
    膠袋至二樓，乙○○與我及己○○，先後至二樓瞧看丁○○帶何物至二樓，經我
    們看結果是乙批槍、彈，而因我們並不知道丁○○帶回來的是槍械」等語（見偵
    查卷第二十四頁），其於偵查中供稱：「我是當天下午二點五十分到那邊的。是
    己○○打電話給我，叫我過去吃炸」等語（見偵查卷第五十二頁反面），是以
    ，依共同被告丁○○、乙○○、戊○○之供述情節，被告事先並不知丁○○將帶
    槍、彈至其住處，其等到達被告住處後，被告亦未參與槍、彈之搬移、清點及包
    裝，僅於發現槍、彈後短暫時間拿起端視把玩而已，均核與被告所辯情節相符，
    自不能僅以共同被告丁○○在被告不知情之情下，將槍、彈攜至被告住處清點，
    即遽然認定被告具有共同將上開手槍及子彈置於自己實力支配之下，並有持續持
    有前開手槍及子彈相當時間之意圖，而論斷被告與丁○○、乙○○對持有上開手
    槍及子彈，具有犯意之聯絡及行為分擔之共同正犯關係。又依上所述節，被告對
    於丁○○持有槍彈既然不知情，亦無極證據足以認定其提供住處，供丁○○搬運
    、清點及包裝槍、彈之用，亦不能為被告有幫助持有槍、彈之犯意而論以從犯。
    至於同案被告乙○○於警訊中供稱：伊等到被告住處二樓，即看見被告丁○○、
    戊○○各拿一把手槍在把玩云云（見偵查卷第二十二頁），惟其所供情節與同案
    被告丁○○、戊○○上揭供述情節不符，非可據為不利被告認定之依據。
  (三)至於同案被告丁○○以○九○─七八九○七○號行動電話，撥往（○六）000
    0000己○○住處給己○○，向住在台南縣新營市○○路二一三之一號之己○○查詢其手下「阿」（指戊○○）及「苦仔」（指乙○○）二人是否已在己○○住處，並向被告告稱：「我現在是要跟他說，我這裡可能有『八個人』要下去
    ，你看怎樣叫他打手機給我」等語，被告即於下午一時二十九分以電話與戊○○
    、乙○○二人取得連繫，己○○向其等二人告稱：「你屋主，他說他到台北了，
    他說簽約，要簽多年一點，說要簽『八年』」等語，並要乙○○再與丁○○連繫
    ，其後乙○○於下午二時十六分與丁○○取得連繫，乙○○向丁○○表示：「大
    仔，原則上，他們說『八年』沒問題」等語，丁○○即答稱「好，我馬上下去」
    等語之通話記錄（以上參見偵查卷九十、九一頁），檢察官偵辦其他案件意外查
    獲該電話內容，經與刑警研判後，認定渠等對話中之八人及八年等隱語應即指槍
    械之數量云云，為被告所否認，於原審辯稱：「他說要租房子，丁○○說要帶八
    個朋友下來，我順口說契約簽八年」等語（見原審卷第四十三頁），同案被告乙○○於原審亦供稱：「我是指八個人喝酒的事．．．因我老婆剛生小孩，不讓我
    出，去所以才這麼說」等語（見原審卷第四十三頁），此部分通話內容之意涵，
    非於通常一般人均不致有所懷疑，而得確信其如公訴人指之槍械代稱，是尚難據
    此即推論被告事先與丁○○、乙○○、戊○○等謀議，共同持有槍、彈，亦即非
    可據之為不利被告之認定。
四、綜上所述，於積極證據不足為不利於被告事實之認定時，依前揭法律規定及判例
    意旨，自應為有利於被告事實之認定。復查無其他確切之事證，足認被告確有公
訴人所指未經許可持有槍、彈等犯行，是被告被訴未經許可持有槍、彈犯行尚屬
    不能證明，原審疏未詳查遽予論罪科刑，容有未洽，被告上訴意旨據此指摘原判
    決不當，為有理由，自應由本院將原判決關於被告部分撤銷，並另為無罪之諭知
    。
據上論斷，應依刑事訴訟法第三百六十九條第一項前段、第三百六十四條、第三百零
一條第一項前段，判決如主文。
本案經檢察官甲○○到庭執行職務。
中      華      民      國      九十二   年       六      月   二十五   日
                                    臺灣高等法院臺中分院刑事第七庭
                                          審判長法  官  林  榮  龍
                                                法  官  黃  日  隆
                                                法  官  江  錫  麟
右正本證明與原本無異。
檢察官得上訴。
如不服本判決應於收受送達後十日內向本院提出上訴書狀，其未敘述上訴之理由者並
得於提起上訴後十日內向本院補提理由書（均須按他造當事人之人數附繕本）。
                                                書記官  陳  振  海
中      華      民      國      九十二   年      六      月   二十六   日
附  表：
┌──┬───────────────────┬────┬───────┐
│編號│       名            稱               │ 數  量 │  備    註    │
├──┼───────────────────┼────┼───────┤
│ １ │美國BERETTA廠口徑九mm制式半自動手槍   │    八支│              │
├──┼───────────────────┼────┼───────┤
│ ２ │口徑九㎜制式子彈                      │三七六顆│另外二十四顆已│
│    │                                      │        │於鑑驗中試射。│
└──┴───────────────────┴────┴───────┘
                                                                        Ａ


司法院資訊處製作；財團法人民間司法改革基金會備份。
